【裁判字號】    98,交聲,2824
【裁判日期】    980916
【裁判案由】    聲明異議
【裁判全文】
臺灣臺中地方法院交通事件裁定      98年度交聲字第2824號
原處分機關  交通部公路總局臺中區監理所臺中市監理站
異議人即
受處分人    甲○○
上列異議人即受處分人因違反道路交通管理處罰條例案件，對於
交通部公路總局臺中區監理所臺中市監理站民國98年8月6日所為
之處分（中監違字第裁60—GE0000000號），聲明異議，本院裁
定如下：
    主  文
原處分關於吊扣普通大客車駕駛執照拾貳個月部分撤銷。
前項撤銷部分，吊扣甲○○小型車駕駛執照拾貳個月。
    理  由
一、原處分機關意旨略以：受處分人即異議人甲○○（下稱異議
    人）於民國98年8月2日凌晨0時36分許，駕駛車牌號碼2732-
    KY號自小客車，在臺中市○○路與北屯路口處，因「酒後駕
    車，經酒測呼氣值達0.49mg/l」之違規，經臺中市警察局第
    二分局以中市警交字第GE0000000號舉發違反道路交通管理
    事件通知單依法舉發；肆經原處分機關於98年8月6日依道路
    交通管理處罰條例第35條第1項第1款規定，以中監違字第裁
    60-GE0000000號裁決書，裁處異議人罰鍰新臺幣3萬4500元
    ，並吊扣駕駛執照（指異議人所領有之普通大客車駕駛執照
    ）12個月，施以道安講習，於法並無不合。又按道路交通安
    全規則第61條對於申請汽車駕駛執照考驗者之經歷有明文規
    定，即擬取得高一級車類駕駛執照者，均須領有較低一級車
    類駕駛執照相關期間之經歷，方具報考較高一級車類駕駛執
    照之資格，故民眾已具備較低等級車類駕駛資格後，當取得
    高一級車類駕駛資格時，基於一人一照之原則，其換發較高
    一級車類駕駛執照後，因其具備較低等級車類駕駛資格，故
    規定准其駕駛較低等車類之車輛。同規則第53條復就汽車駕
    駛執照區分為小型車、大貨車、大客車、聯結車、輕型機車
    及重型機車駕駛執照等，並於小型車以上再區分普通及職業
    部分，惟其係為應我國車輛分類所為之區分，各類駕駛執照
    應考資格雖有不同之經歷需求，但其考驗及格，獲准駕車行
    駛道路之權利則為一致，亦即經處吊扣或吊銷駕駛執照處分
    時，均無可持其他等級車種駕照再行駕車行駛於道路之權利
    。吊扣駕照有以此暫時禁止行為人於道路上駕駛，以免其短
    期內再犯之用意，此亦為立法目的。道路交通管理處罰條例
    相關規定，須接受吊扣駕照處分者，意謂其違規行為對道路
    交通秩序之維持及道路交通安全已生較大之影響，故吊扣其
    所領有之最高一級之唯一駕駛執照，以限制其繼續駕駛道路
    之權利，其係屬駕駛行為之限制，並不因所持駕駛種類不同
    而有所差異等語。
二、異議人聲明異議意旨略以：伊因駕駛自用小客車違規，被吊
    扣普通大客車駕照，而大客車駕駛執照為受處分人謀生所需
    ，請求僅吊扣自小客車駕駛執照，爰就原處分中關於吊扣普
    通大客車駕駛執照12個月部分聲明異議等語。
三、按汽車駕駛人飲用酒類或其他類似物後，其吐氣所含酒濃度
    超過每公升0.25毫克，不得駕車；駕駛汽車經測試檢定酒精
    濃度超過規定標準者，處新臺幣15000元以上60000元以下罰
    鍰，並當場移置保管其車輛及吊扣其駕駛執照1年，道路交
    通安全規則第114條第2款、道路交通管理處罰條例第35條第
    1項第1款分別定有明文。復按道路交通管理處罰條例第68條
    業於94年12月14日修正，並自95年3月1日施行，修正前之道
    路交通管理處罰條例第68條規定：「汽車駕駛人，因違反本
    條例及道路交通安全規則之規定，受『吊扣或』吊銷駕駛執
    照處分時，『吊扣或』吊銷其持有各級車類之駕駛執照。」
    ，而修正後之道路交通管理處罰條例第68條規定：「汽車駕
    駛人，因違反本條例及道路交通安全規則之規定，受吊銷駕
    駛執照處分時，吊銷其持有各級車類之駕駛執照」，其立法
    理由略以：「原條文將違法或違規駕駛人所持有各級車輛之
    駕駛執照一併吊扣或吊銷失之過酷，影響人民工作及生活過
    鉅，爰修正之」等語，是依修正後道路交通管理處罰條例第
    68條之規定，受吊扣駕駛執照處分時，不再吊扣其持有各級
    車類之駕駛執照，僅於受吊銷駕駛執照處分時，始吊銷其持
    有各級車類之駕駛執照（臺灣高等法院臺中分院96年度交抗
    字第136號裁定意旨參照）。
四、經查：
  (一)本件異議人前揭交通違規事實，經臺中市警察局第二分局
      以上開舉發違反道路交通管理事件通知單依法舉發，並經
      原處分機關以上開裁決書裁罰在案，且為異議人所不爭執
      ，是其前揭違規行為堪以認定，合先敘明。
  (二)惟核異議人之違規行為係發生於98年8月2日，自應依修正
      後之道路交通管理處罰條例第68條裁處。且修正後道路交
      通管理處罰條例第68條之規定，既將「吊扣」等字刪除，
      是依前開說明，駕駛人受吊扣駕駛執照處分時，不再吊扣
      其持有各級車類之駕駛執照，故原處分機關於作成吊扣駕
      駛執照處分時，應就行為人所應吊扣之駕駛執照種類予以
      限定，始符合依法行政原則。是依前述異議人依法所受之
      處分應為限制其駕駛自小客車之權利。而異議人持有之駕
      駛執照為普通大客車執照，亦未領有自小客車駕駛執照，
      自無從繳交自小客車駕駛執照可供吊扣，若因異議人無自
      小客車駕駛執照可供吊扣，而吊扣異議人之普通大客車駕
      駛執照，此舉顯然將剝奪異議人駕駛大客車之權利，對異
      議人之工作權造成損害，復與現行之道路交通管理處罰條
      例第68條之規定未合，故異議人此部分異議理由，自屬可
      採。綜上，本件異議人之異議，為有理由，爰撤銷原處分
      關於「吊扣駕駛執照（指異議人所領有之普通大客車駕駛
      執照）12個月」部分，並就撤銷部分改諭知如主文第2項
      所示之處罰。
  (三)至於公路機關因汽車駕駛人取得高一級車類之駕駛資格者
      ，應換發駕駛執照，並准其駕駛較低級車類之車輛，而已
      領有大客車駕駛執照者，得駕駛大貨車、代用大客車、大
      客貨兩用車、曳引車、小型車、輕型機器腳踏車的規定，
      而於實務上僅逐級核給汽車駕駛執照一張，致持有大客車
      駕駛執照者，因駕駛普通小型車違規，而須吊扣小型車普
      通駕駛執照時，產生技術層面之困難，惟行政機關本應時
      時因應法令之變更，而精進其行政執行成效，斷不得因技
      術層面之困難，而置相關法令於不顧，甚或逾越比例原則
      。是技術層面的問題，尚難據為原處分並無不當之理由，
      附此敘明。
五、據上論斷，應依道路交通管理處罰條例第87條第2項，道路
    交通案件處理辦法第20條，裁定如主文。
中    華    民    國    98    年    9    月    16    日
                        臺灣臺中地方法院交通法庭
                            法  官  戴嘉慧
以上正本證明與原本無異。
如不服本裁定，應於收受送達後5日內向本院提出抗告狀。（應
附繕本）
                            書記官  劉晴芬
中    華    民    國    98    年    9    月    16    日


司法院資訊處製作；財團法人民間司法改革基金會備份。
